【裁判字號】    98,交聲,164
【裁判日期】    980731
【裁判案由】    違反道路交通管理處罰條例聲明異議
【裁判全文】
臺灣基隆地方法院交通事件裁定        98年度交聲字第164 號
移送機關即
原處分機關  交通部公路總局臺北區監理所基隆監理站
異  議  人
即受處分人  上福交通有限公司
代  表  人  丙○○
代  理  人  乙○○
上列受處分人因違反道路交通管理處罰條例案件，對於交通部公
路總局臺北區監理所基隆監理站98年4月28 日所為之處分（原處
分：基監字第裁42-Z00000000號），聲明異議，本院裁定如下：
    主  文
原處分撤銷。
上福交通有限公司不罰。
    理  由
一、原處分意旨略以：異議人即受處分人（下稱異議人）上福交
    通交通有限公司（下稱上福公司）所有車牌號碼700-GC號營
    業貨運曳引車，由司機甲○○駕駛，於民國98年3月12日13
    時53分許，載運貨物（散裝水泥粉）行經國道三號北上72公
    里處龍潭收費站，經過地磅總重38.72公噸，核重35 公噸，
    超重3.72公噸，經內政部警政署國道公路警察局第六隊警員
    舉發「裝載水泥經過磅總重38.72公噸，核重35 公噸，超重
    3.72 公噸（11%）」違規，嗣異議人到案陳述表示不服舉發
    ，經向原舉發機關函查結果，仍認異議人有前揭違規行為，
    爰依道路交通管理處罰條例第29條之2第3項，裁處異議人罰
    鍰新臺幣（下同）14,000元，並記汽車違規紀錄1 次，應屬
    適法等語。
二、聲明異議意旨略以：異議人之司機甲○○於98年3月12 日上
    午11時13分駕駛異議人所有車牌號碼700-GC號營業貨運曳引
    車，自彰化晉瑜公司載運散裝水泥，途經國道三號大甲、後
    龍、龍潭、樹林、汐止收費站後送達汐止台產實業公司，於
    當日中午13時53分許經過龍潭收費站地磅處過磅時，因車尚
    未停妥即為員警告知過磅超載，然司機於到達龍潭地磅站前
    曾經過大甲、後龍二處收費站之地磅站，二處過磅時均未顯
    示超重，是當時司機曾要求重新過磅，惟為員警拒絕，且司
    機亦未見到過磅器之顯示器所顯示之重量，爰依法聲明異議
    ，請求撤銷原處分。
三、按交通法庭認為聲明異議有理由者，應以裁定將原處分經聲
    明異議部分撤銷，並自為裁定，道路交通案件處理辦法第20
    條前段定有明文。而法院受理交通事件，準用刑事訴訟法之
    規定，道路交通管理處罰條例第89條前段定有明文；又犯罪
    事實應依證據認定之，無證據不得認定其犯罪事實，刑事訴
    訟法第154 條第2 項定有明文；而犯罪事實之認定，應憑證
    據，如未能發現相關證據，或證據不足以證明，自不能以推
    測或擬制之方法，以為裁判基礎；另認定不利於被告之事實
    ，須依積極證據，苟積極證據不足為不利於被告事實之認定
    時，即應為有利於被告之認定，更不必有何有利之證據（最
    高法院40年臺上字第86號、30年上字第816 號判例意旨參照
    ）。是法院於審理行為人違反道路交通管理處罰條例案件，
    當踐行完畢調查證據之程序後，為事實之認定時，如就原處
    分機關所認定之行為人違規事實仍有合理之訴訟上懷疑，而
    無法確信行為人確有該當於道路交通管理處罰條例各該處罰
    條文之構成要件事實時，即應依訴訟上之待證事實「倘有懷
    疑，則從被告之利益作解釋」之證據法則，為有利於受處分
    人之認定，合先敘明。
四、經查：
  (一)本件異議人所有車牌號碼700-GC號營業貨運曳引車，於98年
    3月12日13時53 分許，由司機甲○○駕駛沿國道三號自彰化
    北上至72公里處龍潭收費站過磅，為內政部警政署國道公路
    警察局第六警察隊員警舉發「裝載水泥經過磅總重38.72 公
    噸，核重35公噸，超重3.72 公噸（11%）」違規之事實，有
    內政部警政署國道公路警察局第六警察隊98年4月13 日公警
    六交字第0980670765號函、內政部警政署國道公路警察局第
    六警察隊舉發違反道路交通管理事件通知單影本等各1 份在
    卷可稽。又前開固定地秤（廠牌：力固），定期由經濟部標
    準檢驗局度量衡器檢驗合格，復有經濟部標準檢驗局度量衡
    器檢定合格證書（CO0000000）1份在卷可考。
  (二)異議人並不否認其所有之上開營業貨運曳引車，於98年3 月
    12日確實係由司機甲○○駕駛，沿國道三號自彰化北上，且
    於當日下午1時53 分許行經龍潭收費站過磅處，然辯稱：司
    機甲○○駕駛上開車輛於行至龍潭收費站磅站前，大約分別
    於當天中午12時35分、下午1 時許左右尚且行經大甲、後龍
    二處收費站之地磅站，且二處之地磅站量秤結果均未超載，
    等語。經查：
    (1)經本院依職權向分別內政部警政署國道公路警察局第七警
      察隊、第二警察隊函調國道三號大甲收費站及後龍收費站
      北上地磅98年3月12日12時20分至13時50 分之過磅資料查
      證結果，行經大甲、後龍二處收費站北上地磅過磅資料中
      ，核重35噸之車輛均無超重之情形，此有內政部警政署國
      道公路警察局第七警察隊98年7月2日公警七交字第098070
      4771號函及內政部警政署國道公路警察局第二警察隊98年
      7月6日公警二交字第0980271465號函暨所附之過磅車輛明
      細在卷可稽，是異議人上開辯稱司機甲○○駕駛上開營業
      貨運曳引車於行經龍潭收費站過磅前，先後行經大甲、後
      龍二處收費站之地磅站量秤結果均未超載，應屬可採。
    (2)又本件異議人所有上開營業貨運曳引車核重為35公噸，就
      司機甲○○所稱其於98年3月12 日行經大甲、後龍二處收
      貴站之時間應係分別為中午12時33分27秒許、下午1時10
      分52秒許，經比對上開內政部警政署國道公路警察局第七
      警察隊及第二警察隊檢送之過磅車輛明細表可知，異議人
      上開營業貨運曳引車，於大甲收費站地磅處過磅結果重量
      為38.44公噸，於後龍收費站過磅過磅結果重量為38.36公
      噸，均未超過該車核重總重量35公噸之10%貨載。
    (3)再參酌交通部臺灣區○道○○○路局行車限速資訊，總重
      20頓以上大貨車之限速均為90公里計算，異議人所有上開
      營業貨運曳引車核重為35公噸，於沿國道三號自彰化北上
      ，行經大甲收費站（158公里處）時（中午12時33分） 至
      後龍收費站（122公里處）時（下午1時10分），共花約40
      分鐘行駛36公里，再至龍潭收費站（72公里處）時（下午
      1時53分）約花40分鐘行駛50公里，以限速時速90 公里計
      ，均尚屬合理之路程期間範圍，是司機甲○○駕駛上開營
      業貨運曳引車應無其他多餘時間得在途中另行裝載其他貨
      物堪可認定，司機甲○○自彰化裝運散裝水泥後沿國道三
      號行經大甲、後龍二處收費站過磅結果既均未超重，則其
      基於信賴大甲、後龍二處收費站地磅核重而載貨繼續往北
      行駛，即難謂有歸責之事由，容係龍潭收費站地磅處執行
      過磅之員警於操作過磅過程中之方法、程序有異所致。
    (4)綜上所述，原處分機關所認定異議人有前述違反道路交通
      管理處罰條例之違規事實，本院依前述調查，並準用「罪
      疑唯輕」原則，認異議理由足令本院對於是否違規之確信
      生合理懷疑，其異議有理由，自應由本院將原處分撤銷，
      改諭知異議人不罰，始符依法行政原則。
五、從而，原處分機關依據道路交通管理處罰條例第29條之2第3
    項規定，遽予裁處異議人罰鍰新臺幣14,000元，併記汽車違
    規紀錄1 次，即有未洽，本件異議為有理由，爰撤銷原處分
    ，另諭知異議人不罰之裁定。
六、據上論斷，應依道路交通管理處罰條例第87條第2 項、道路
    交通案件處理辦法第20條前段，裁定如主文。
中    華    民    國    98    年    7     月    31    日
                  交通法庭法    官  林淑鳳
以上正本證明與原本無異。
對於本件裁定如有不服，應於送達後5日內， 向本院提出抗告書
狀，敘述抗告之理由，抗告於臺灣高等法院。
中    華    民    國    98    年    8     月    5     日
                          書 記 官  王靜敏


司法院資訊處製作；財團法人民間司法改革基金會備份。
